臺灣臺北地方法院刑事判決　　　　　　　　　　　　九十二年度易字第二二七０號
　　公　訴　人　臺灣臺北地方法院檢察署檢察官
　　被　　　告　甲○
　　選任辯護人　丁○○律師
右列被告因妨害自由案件，經檢察官提起公訴（九十二年度偵續字第四二八號），本
院判決如左：
    主  文
甲○無罪。
    理  由
一、本件公訴意旨略以：甲○與乙○○同為「高佛成祭祀公業」派下子孫，二人因漏
    列甲○為派下子孫之事，於民國九十一年二月五日，在台北市○○街一巷五號四
    樓祖祠內，由乙○○允諾賠償甲○新台幣（下同）六百五十萬元之損害賠償，雙
    方簽立「債務確認契約書」一份，由周立宏、丙○○為見證人，並約定至九十一
    年八月全部清償完畢，惟甲○竟於清償日屆至前之九十一年四月十二日晚上九時
    許，夥同真實姓名年籍不詳之男子五、六名，至乙○○與己○○、戊○一同居住
    之台北市○○市○○路六十一巷三十號一樓住處，要求乙○○至別處談判，乙○
    ○不從，其中一名男子即向乙○○丟擲菸灰缸而施以強暴，欲使乙○○行無義務
    之事，適己○○外出返家看見訪客名單而報警處理，甲○與該等男子始作罷離開
    ，因認被告甲○涉有刑法第三百零四條第二項強制未遂罪嫌。
二、按犯罪事實應依證據認定之，無證據不得推定其犯罪事實；又不能證明被告犯罪
    者，應諭知無罪之判決，刑事訴訟法第一百五十四條、第三百零一條第一項分別
    定有明文。而所謂認定犯罪事實之證據，係指足以認定被告確有犯罪行為之積極
    證據而言，該項證據自須適合於被告犯罪事實之認定，始得採為斷罪資料，又苟
    未能發現相當證據或證據不足以證明，自不能以推測或擬制之方法，以為裁判基
    礎，故被告否認犯罪事實所持之辯解，縱屬不能成立，仍非有積極之證據足以證
    明其犯罪行為，不能遽為有罪之認定，此觀諸最高法院二十九年上字第三一○五
    號、四十年台上字第八六號及三十年上字第一八三一號判例自明。
三、公訴意旨認被告涉有強制未遂之罪嫌，無非係以告訴人乙○○之指訴以及證人戊
    ○、己○○之證述資為佐證。訊之被告甲○固不否認有於前揭時間至告訴人乙○
    ○家中之事實，惟否認有公訴意旨所指之行為，辯稱：並未有強暴行為等語。
四、經查：被告於前揭時間地點至乙○○上開住處之事實，為被告所不否認，經核與
    告訴人所陳述之情節相符，應堪認定；次查，關於當時被告在告訴人住處商談之
    經過情形，業據告訴人乙○○於審理時到庭證稱：「（九一年四月一二日晚上九
    點，在新店市你的住處，那天九點，甲○有去你家？）有。另外帶五、六人去。
    」、「（那天被告去你家說什麼？）沒有，他都沒有說話」、「（他帶來的人說
    什麼？）還是一樣，說我們去別地方談，我不要，還是一樣，那天被告沒有說話
    」、「忽然間我桌上的煙灰缸敲到我的頭，如何來的我不清楚」、「（丟過來還
    是跳起來？）是如何來的還是有人丟的，我不清楚」、「（那些人有說什麼？做
    什麼？）其他沒有，因為馬上剛好我們大樓守衛管理員告訴我太太，我太太趕快
    打電話給派出所，正好發生煙灰缸事情，大家站起來，那時正好警察到了，要查
    驗他們
    上，當場人站起來，是否有人說什麼？）很亂，有人喊說不要這樣，不要這樣」
    、「（那天那些人去你家作何事？）跟我要錢，拿那張確認書來，跟我要款項」
    、「（有人提到要去叫你去外面別的地方談？）有，但我不認識」、「（煙灰缸
    ？）有人撥開，我是沒有看到動作，我看別的地方，煙灰缸原來在我桌上，我不
    知道為何飛到我前面，誰弄得我沒有看到，如何用的我不知道」、「（煙灰缸敲
    到頭是否針對你？）有人跟我說就是說到外面說，我說要說就在這邊說，一下子
    煙灰缸就敲到頭了」、「（敲頭之前是否有口角？）沒有」、「（有人要對你如
    何？架你到外面？）沒有，全部衝到我家裡來，就是客廳，六、七人都在客廳，
    我從樓上下來，他們就已經在客廳，外甥叫我下來，我坐下，他們說到外面，我
    說要說這邊說」、「（剛才說，被敲到時，有人說不要這樣？）那時有點亂。我
    當時沒有看清楚誰說，那句話對誰說的，我不知道，有可能對我、對被告或是對
    戊○說的或是對其他人說的，都有可能，甲○從頭到尾都沒有說話」等語綦詳，
    因此，案發當天之情形，被告與其他五六人一同到告訴人家中時，係由告訴人之
    外甥戊○應門，再由戊○請在樓上之告訴人下樓，當告訴人下樓時，被告等人已
    經在客廳中端坐，期間有人提出到其他處所談債務之事，但經告訴人所拒絕，雙
    方乃坐在客廳中談，之後不久發生告訴人被煙灰缸所砸傷事，雙方才站起來，而
    在此之前，雙方並無口角，且當天被告從頭到尾並未說何事等情，足堪認定；從
    而，當天之情形，雖有人提出外出談，但經告訴人所拒絕後，雙方即在告訴人家
    中客廳坐談，是顯然並未有人要強制告訴人到別處之行為；又告訴人雖遭煙灰缸
    所砸傷，但係在雙方坐談之後所發生，在此之前並未有口角或爭執，故依照當時
    之情況，雙方均應已經願意在告訴人家中客廳商談，應可認定，是應無再以強暴
    行為而要告訴人到別處談判之必要與可能；又告訴人於公訴人詰問時，即主動自
    行證稱煙灰缸飛起之原因，係有人故意為之或不慎撥到都有可能，伊未看到無法
    確定，因此，尚無法據此即認係要施以砸煙灰缸之強暴行為而強制告訴人為一定
    之行為，復可認定；尤其當時雙方既已在客廳中坐談，且被告在告訴人家中自始
    至終均一語不發，縱認砸煙灰之行為係與被告同去之友人基於故意之犯意而為之
    ，依照當時之情況，亦無從認係要對告訴人為強制之行為，尤難認與被告有何犯
    意之聯絡與行為分擔；綜上所述，尚無證據足資認定被告有公訴所指之行為，自
    難以該罪相繩。此外，復查無其他積極切確之證據足資證明被告之犯行，既不能
    證明被告犯罪，是揆諸前揭判例之意旨，自應依法為被告無罪判決之諭知。
五、據上論斷，應依刑事訴訟法第三百零一條第一項，判決如主文。
本案經檢察官楊智綸到庭執行職務。
中　　　華　　　民　　　國　　九十三　　年　　　四　　　月　　 十六 　　日
                                    台灣台北地方法院刑事第二庭
                                        審判長  法  官  吳孟良
                                                法  官  傅中樂
                                                法  官  蘇嘉豐
右正本證明與原本無異。
如不服本判決，應於判決送達後十日內向本院提出上訴狀（應抄附繕本）。告訴人或
被害人如對於本判決不服者，應具備理由請求檢察官上訴，其上訴期間之計算係以檢
察官收受判決正本之日期為準。
                                                書記官  蘇靜紅
中　　　華　　　民　　　國　　九十三　　年　　　四　　　月　　 十六 　　日
